臺灣臺北地方法院刑事判決　　　　　　　　　　　　　九十年度易字第一九九四號
　　公　訴　人　臺灣臺北地方法院檢察署檢察官
　　被　　　告　丁○○
右列被告因詐欺案件，經檢察官聲請簡易判決處刑（八十九年度偵字第六九六八號）
，嗣經本院改依通常程序審理，判決如左：
    主  文
丁○○連續意圖為自己不法之所有，以詐術使人將本人之物交付，累犯，處有期徒刑
陸月，如易科罰金，以參佰元折算壹日。
    事  實
一、丁○○曾因妨害自由案件，經臺灣高雄地方法院於民國八十四年十二月十八日判
    處有期徒刑三月、如易科罰金以新臺幣（下同）九百元折算一日（八十四年度易
    字第五八一六號）確定，並於八十五年六月十一日易科罰金執行完畢，猶不知悔
    改，基於意圖為自己不法所有之概括犯意，因其所經營之和弘企業有限公司財務
    週轉困難，明知資金不足，先於八十九年二月間，在聯合報刊登「大陸速食連鎖
    事業徵小額股東，四個月迅速回收，備詳實經營計畫參閱，北市○○街○段一三
    四號二樓郭先生」之廣告，招攬不特定人，致丙○○、甲○○及乙○○前往前址
    參加股東說明會，丁○○並向丙○○、甲○○及乙○○等人偽稱要在大陸地區的
    廣東省東莞市及深圳市成立公司經營香腸生意，致丙○○、甲○○及乙○○等人
    陷於錯誤認定丁○○已在大陸地區廣東省東莞市成立經營香腸之公司，而分別交
    付四十萬元（八十九年二月十五日匯款給丁○○）、十三萬元（八十九年二月十
    四日將現金五萬元交給丁○○、八十九年二月十六日匯款八萬元給丁○○）及三
    萬元（八十九年二月十四日將現金交給丁○○）予丁○○作為投資之用，嗣因丙○○、甲○○及乙○○等察覺無其他股東參與投資，要求退還所交付之資金未果
    ，始知受騙。
二、案經丙○○、甲○○訴由臺北市政府警察局萬華分局報告臺灣臺北地方法院檢察
    署檢察官聲請簡易判決處刑。
    理  由
一、訊據被告丁○○固坦承伊有向丙○○、甲○○及乙○○等人稱要在大陸地區的廣
    東省東莞市及深圳市成立公司經營香腸生意，並向丙○○、甲○○及乙○○收取
    資金之情，惟矢口否認有何詐欺犯行，辯稱伊確實有至大陸地區投資之計畫云云
    。經查，右揭犯罪事實，業據告訴人丙○○、甲○○指訴綦詳，並經證人乙○○
    於偵審中證述屬實，復有被告在聯合報刊登之廣告、股東憑證、第一商業銀行八
    十九年二月十六日及同年二月十五日匯款存根聯、公司股東協議書在卷可資佐證
    。復查，被告確實有向大陸地區廣東省深圳市申請設立美福堡食品有限公司，該
    公司是以加工、生產經營香腸為經營範圍，並於八十九年七月十二日註冊登記之
    事實，有深圳市工商物價信息中心核准外商投資企業註冊登記有關資料、深圳市
    工商行政管理局企業名稱預先核准通知書在卷可憑。在正當之經營理念，若真要
    成立公司並合法召集股東募集資金，應確實設立公司並確定業務可推展經營之情
    形下，才得對外召集股東募集資金，即便未來公司出現虧損致股東受有損失，此
    為經營及業務之問題，與詐欺無關。然本件被告雖向大陸地區廣東省深圳市申請
    設立經營香腸之公司，卻尚未在大陸地區廣東省東莞市設立任何經營香腸之公司
    之情，並為被告所自承，顯然被告對丙○○、甲○○及乙○○等人稱要在大陸地
    區的廣東省東莞市成立公司經營香腸生意等語，客觀上並無事實足以認定被告所
    稱要在大陸地區廣東省東莞市設立公司經營香腸生意為真實。再被告為負責人之
    和弘企業有限公司及被告本人均無向經濟部投資審議委員會申請赴大陸投資許可
    ，有經濟部投資審議委員會九十年十一月十二日經（九○）投審四字第○九○○
    一五一七八號函在卷可證，參諸被告並在本院調查時供承「（問？萬一臺灣不准
    你如何向股東交待）我是一邊申請，一邊做，萬一准了就去投資」等語（見本院
    九十一年四月十六日訊問筆錄），可認被告對於到大陸地區設立公司投資香腸生
    意是否可成功經營仍係處於不確定之狀態。既然被告向大陸之投資計畫仍屬規畫
    不確定階段，並且被告僅向大陸地區廣東省深圳市申請設立美福堡食品有限公司
    為經營香腸生意作準備，顯然未來此等投資必會因不完備之規畫而肇致損失應為
    被告所明知，被告竟然決意將該等損失轉稼到他人，仍向丙○○、甲○○及乙○○等人稱要在大陸地區廣東省深圳市及東莞市均成立經營香腸生意之公司，讓丙○○等三人誤認被告已在大陸地區廣東省東莞市成立公司以及業務進行致陷於錯
    誤，並讓丙○○等三人為能投資東莞市之公司而交付給被告資金。即使被告已有
    計畫在大陸地區廣東省東莞市成立公司經營香腸生意，然被告客觀上既未在東莞
    市申請設立公司，又未向臺灣主管機關申請赴大陸投資之許可，再加上被告所經
    營之和弘企業有限公司於八十八年八月間至九十一年四月間已發生財務困難之情
    ，更有和弘企業有限公司存款不足退票明細表在卷可憑，可認被告明知自己資金
    不足為達成自己不確定之計畫，主觀上仍有為自己不法所有之意圖而向丙○○、
    甲○○及乙○○等人收取資金，以致造成丙○○等三人之損害。是被告前揭所辯
    ，顯係推卸責任之詞，諉無足採。事證明確，被告詐欺之犯行足堪認定。
二、核被告所為，係犯刑法第三百三十九條第一項之詐欺取財罪。其所為數行為，時
    間緊接，手段相同，觸犯構成要件相同之罪名，顯係出於概括犯意為之，為連續
    犯，應依刑法第五十六條之規定論以一罪，並加重其刑。又被告曾因妨害自由案
    件，經臺灣高雄地方法院於八十四年十二月十八日判處有期徒刑三月、如易科罰
    金以九百元折算一日（八十四年度易字第五八一六號）確定，並於八十五年六月
    十一日易科罰金執行完畢，有臺灣高等法院被告全國前案紀錄表在卷可按，五年
    以內被告再犯本件有期徒刑以上之罪，核屬累犯，應依刑法第四十七條規定加重
    其刑，並遞加之。爰審酌被告之品行、犯罪動機、目的、手段、所生之危害、犯
    罪後之態度及已與告訴人等、證人乙○○達成和解（有和解書在卷可稽）等一切
    情狀，量處如主文所示之刑。查本件被告係於八十九年二月間，犯刑法第三百三
    十九條第一項之詐欺取財罪，其法定最重本刑為五年以下有期徒刑，依修正前刑
    法第四十一條規定：犯最重本刑為三年以下有期徒刑以下之刑之罪，而受六月以
    下有期徒刑或拘役之宣告，因身體、教育、職業或家庭之關係，執行顯有困難者
    ，得以一元以上三元以下折算一日，易科罰金。本不得宣告易科罰金。惟查上開
    刑法第四十一條，業經立法院修正並經總統於九十年一月十日公布施行，依修正
    後之刑法第四十一條第一項前段規定：犯最重本刑為五年以下有期徒刑之罪，而
    受六個月以下有期徒刑或拘役之宣告者，得予以宣告易科罰金。另依刑法第二條
    第一項規定：行為後法律有變更者，適用裁判時之法律，但裁判前之法律有利於
    行為人者，適用最有利於行為人之法律。係採從新及從輕主義。本件依上開修正
    後之刑法第四十一條第一項前段，及刑法第二條第一項後段之規定，自應依法併
    予宣告得易科罰金，及其易科罰金之折算標準，爰併予宣告之，併此敘明。
三、關於臺灣臺北地方法院檢察署九十一年度偵字第一○三七二號被告所涉詐欺罪嫌
    併辦案件部分，因該併辦案件發生之時間於九十年五月、六月間，與本件詐欺案
    件發生之時間相隔一年三月餘，顯非時間密接，亦即併辦之部分顯非被告基於概
    括犯意所為，尚難認有連續犯之裁判上一罪之關係，爰退回臺灣臺北地方法院檢
    察署另為適當之處置。
據上論結，應依刑事訴訟法第四百五十二條、第二百九十九條第一項前段、刑法第二
條第一項後段、第五十六條、第三百三十九條第一項、第四十七條、第四十一條第一
項前段、罰金罰鍰提高標準條例第一條前段、第二條，判決如主文。
本案經檢察官侯少卿到庭執行職務。
中      華      民      國    九十一    年     十一     月     十二     日
                                      臺灣臺北地方法院刑事第七庭
                                          法  官  范智達
右正本證明與原本無異。
如不服本判決，應於判決送達後十日內，向本院提出上訴狀。
                                          書記官  賴敏慧
中      華      民      國    九十一    年     十一     月     十四     日
附錄本案論罪科刑法條全文：
刑法第三百三十九條
意圖為自己或第三人不法之所有，以詐術使人將本人或第三人之物交付者，處五年以
下有期徒刑、拘役或科或併科一千元以下罰金。
以前項方法得財產上不法之利益或使第三人得之者，亦同。
前二項之未遂犯罰之。
